---
title: "Lab6"
output: html_document
date: "2026-04-10"
---

```{r setup, include=FALSE}
knitr::opts_chunk$set(
  echo = TRUE,
  warning = FALSE,
  message = FALSE
)
```

# Link de GitHub:
https://github.com/SaintPage/lab06_data.git


```{r}
library(tidyverse)
library(tidymodels)
library(janitor)
library(lubridate)
library(stringr)
```

```{r}
tmp_env <- new.env()
load("listings.RData", envir = tmp_env)

objetos <- mget(ls(tmp_env), envir = tmp_env)

listings <- objetos %>%
  keep(~ is.data.frame(.x)) %>%
  .[[1]]

dim(listings)
glimpse(listings)
```

```{r}
parse_money_clean <- function(x) {
  if (is.numeric(x)) return(x)
  x %>%
    as.character() %>%
    str_replace_all("\\$", "") %>%
    str_replace_all(",", "") %>%
    str_trim() %>%
    na_if("") %>%
    as.numeric()
}

parse_percent_clean <- function(x) {
  if (is.numeric(x)) return(x)
  x %>%
    as.character() %>%
    str_replace_all("%", "") %>%
    str_trim() %>%
    na_if("") %>%
    as.numeric()
}

listings <- listings %>%
  clean_names()

if ("price" %in% names(listings)) {
  listings <- listings %>%
    mutate(price = parse_money_clean(price))
}

if ("host_response_rate" %in% names(listings)) {
  listings <- listings %>%
    mutate(host_response_rate = parse_percent_clean(host_response_rate))
}

if ("host_acceptance_rate" %in% names(listings)) {
  listings <- listings %>%
    mutate(host_acceptance_rate = parse_percent_clean(host_acceptance_rate))
}

cols_fecha <- c("host_since", "first_review", "last_review", "last_scraped")
cols_fecha <- cols_fecha[cols_fecha %in% names(listings)]

if (length(cols_fecha) > 0) {
  listings <- listings %>%
    mutate(across(all_of(cols_fecha), ~ suppressWarnings(ymd(.x))))
}

listings <- listings %>%
  select(where(~ !is.list(.x))) %>%
  mutate(across(where(is.character), as.factor))

summary(listings$price)
```


```{r}
set.seed(123)

split_master <- initial_split(
  listings,
  prop = 0.80,
  strata = price
)

train_data <- training(split_master)
test_data  <- testing(split_master)

dim(train_data)
dim(test_data)
```

```{r}
factor_cols <- names(train_data)[sapply(train_data, is.factor)]

for (col in factor_cols) {
  if (col %in% names(test_data)) {
    test_data[[col]] <- factor(test_data[[col]], levels = levels(train_data[[col]]))
  }
}
```


```{r}
vars_quitar <- intersect(
  names(train_data),
  c(
    "id", "listing_url", "scrape_id", "source", "name", "description",
    "neighborhood_overview", "picture_url", "host_id", "host_url",
    "host_name", "host_location", "host_about",
    "host_thumbnail_url", "host_picture_url",
    "license", "amenities"
  )
)

train_model <- train_data %>% select(-all_of(vars_quitar))
test_model  <- test_data  %>% select(-all_of(vars_quitar))
```

```{r}
prop_na <- sapply(train_model, function(x) mean(is.na(x)))
cols_muchos_na <- names(prop_na[prop_na > 0.40])
cols_muchos_na <- setdiff(cols_muchos_na, "price")

train_model <- train_model %>% select(-all_of(cols_muchos_na))
test_model  <- test_model  %>% select(-all_of(cols_muchos_na))

train_model <- train_model %>%
  filter(!is.na(price)) %>%
  drop_na()

test_model <- test_model %>%
  filter(!is.na(price)) %>%
  drop_na()

dim(train_model)
dim(test_model)
```

# 1.Elabore un modelo de regresión usando K Nearest Neighbors (KNN), el conjunto de entrenamiento y la variable respuesta “el precio”.

```{r}
train_model <- train_model %>%
  mutate(price = log(price))

test_model <- test_model %>%
  mutate(price = log(price))
```


```{r}
receta_knn <- recipe(price ~ ., data = train_model) %>%
  step_other(all_nominal_predictors(), threshold = 0.01) %>%
  step_dummy(all_nominal_predictors(), one_hot = TRUE) %>%
  step_zv(all_predictors()) %>%
  step_normalize(all_numeric_predictors())
```


```{r}
modelo_knn <- nearest_neighbor(
  neighbors = 5
) %>%
  set_engine("kknn") %>%
  set_mode("regression")

workflow_knn <- workflow() %>%
  add_recipe(receta_knn) %>%
  add_model(modelo_knn)

fit_knn <- fit(workflow_knn, data = train_model)
```

```{r}
predicciones <- predict(fit_knn, new_data = test_model) %>%
  bind_cols(test_model %>% select(price)) %>%
  mutate(
    price_real = exp(price),
    price_pred = exp(.pred)
  )

head(predicciones)
```


```{r}
ggplot(predicciones, aes(x = price_real, y = price_pred)) +
  geom_point(color = "blue", alpha = 0.5) +
  geom_abline(slope = 1, intercept = 0, color = "red", linewidth = 1) +
  labs(
    title = "Predicciones vs valores reales",
    x = "Precio real",
    y = "Precio predicho"
  ) +
  theme_minimal()
```

Los resultados muestran que el modelo logra captar la tendencia general de los precios, aunque presenta dificultades para estimar correctamente valores extremos, ya que KNN tiende a suavizar las predicciones. Esto puede observarse en el gráfico de valores reales versus predichos, donde los puntos más alejados de la diagonal representan mayores errores de predicción. En términos generales, el modelo resulta útil para obtener una aproximación del precio, aunque su precisión disminuye cuando existen precios muy altos o muy dispersos en el conjunto de datos.


# 2. Analice los resultados del modelo de regresión usando KNN. ¿Qué tan bien le fue prediciendo? Utilice las métricas correctas.
```{r}
library(yardstick)
library(dplyr)

metricas_knn <- predicciones %>%
  summarise(
    RMSE = rmse_vec(truth = price_real, estimate = price_pred),
    MAE  = mae_vec(truth = price_real, estimate = price_pred),
    R2   = rsq_vec(truth = price_real, estimate = price_pred)
  )

metricas_knn
```
```{r}
baseline_pred <- mean(train_data$price, na.rm = TRUE)

baseline_df <- test_data %>%
  mutate(
    price_real = price,
    price_pred_base = baseline_pred
  )

metricas_base <- baseline_df %>%
  summarise(
    RMSE_base = rmse_vec(truth = price_real, estimate = price_pred_base),
    MAE_base  = mae_vec(truth = price_real, estimate = price_pred_base),
    R2_base   = rsq_vec(truth = price_real, estimate = price_pred_base)
  )

metricas_base
```
 El modelo de regresión KNN presentó un buen desempeño predictivo. Se obtuvo un RMSE de 1324.071, un MAE de 163.1279 y un R² de 0.6604, lo que indica que el modelo explica aproximadamente el 66% de la variabilidad del precio. El error absoluto medio sugiere que, en promedio, las predicciones difieren en unas 163 unidades monetarias respecto al valor real, mientras que el RMSE muestra que todavía existen algunos errores grandes en ciertos casos. Al compararlo con el modelo base, el KNN mejora notablemente la predicción, ya que reduce el RMSE de 4008.122 a 1324.071 y el MAE de 939.6599 a 163.1279. En consecuencia, se concluye que el modelo KNN tuvo un desempeño satisfactorio y predijo considerablemente mejor que una referencia simple.
 
# 3. Compare los resultados con el modelo de regresión lineal, el mejor modelo de árbol de regresión y de naive bayes que hizo en las entregas pasadas. ¿Cuál funcionó mejor?

Al comparar los modelos de regresión, se observa que el árbol de regresión fue el que presentó el mejor desempeño general, con RMSE = 1190.68 y R² = 0.7282, por lo que fue el modelo que mejor explicó la variabilidad del precio. El modelo KNN obtuvo resultados también muy buenos, con R² = 0.6604, y además presentó el menor MAE = 163.13, lo que indica menores errores absolutos promedio; sin embargo, su RMSE fue mayor que el del árbol, por lo que globalmente quedó en segundo lugar. La regresión lineal tuvo un desempeño aceptable pero inferior, con R² = 0.4183, lo que sugiere que no logra captar adecuadamente la complejidad de la relación entre las variables y el precio. Finalmente, Naive Bayes fue el peor modelo, con R² = 0.0067, mostrando una capacidad predictiva muy baja para esta tarea. En conclusión, el mejor modelo fue el árbol de regresión, seguido de KNN, regresión lineal y Naive Bayes.

# 4 Haga un modelo de clasificación, use la variable categórica que hizo con el precio de las casas (barata, media y cara) como variable respuesta. 

```{r}
# Preparar datos para clasificación
train_class <- train_data %>%
  select(-all_of(vars_quitar)) %>%
  select(-all_of(cols_muchos_na)) %>%
  filter(!is.na(price)) %>%
  drop_na()

test_class <- test_data %>%
  select(-all_of(vars_quitar)) %>%
  select(-all_of(cols_muchos_na)) %>%
  filter(!is.na(price)) %>%
  drop_na()

dim(train_class)
dim(test_class)
```

```{r}
q1 <- quantile(train_class$price, probs = 1/3, na.rm = TRUE)
q2 <- quantile(train_class$price, probs = 2/3, na.rm = TRUE)

q1
q2
```

```{r}
train_class <- train_class %>%
  mutate(
    price_cat = case_when(
      price <= q1 ~ "barata",
      price <= q2 ~ "media",
      TRUE ~ "cara"
    ),
    price_cat = factor(price_cat, levels = c("barata", "media", "cara"))
  )

test_class <- test_class %>%
  mutate(
    price_cat = case_when(
      price <= q1 ~ "barata",
      price <= q2 ~ "media",
      TRUE ~ "cara"
    ),
    price_cat = factor(price_cat, levels = c("barata", "media", "cara"))
  )

tabyl(train_class$price_cat)
tabyl(test_class$price_cat)
```

```{r}
# Quitar price para que no se use como predictor 
train_class_model <- train_class %>% select(-price)
test_class_model  <- test_class %>% select(-price)
```

```{r}
# Receta para clasificación
receta_knn_class <- recipe(price_cat ~ ., data = train_class_model) %>%
  step_other(all_nominal_predictors(), threshold = 0.01) %>%
  step_dummy(all_nominal_predictors(), one_hot = TRUE) %>%
  step_zv(all_predictors()) %>%
  step_normalize(all_numeric_predictors())
```


```{r}
# Modelo KNN de clasificación 
modelo_knn_class <- nearest_neighbor(
  neighbors = 5
) %>%
  set_engine("kknn") %>%
  set_mode("classification")

workflow_knn_class <- workflow() %>%
  add_recipe(receta_knn_class) %>%
  add_model(modelo_knn_class)

fit_knn_class <- fit(workflow_knn_class, data = train_class_model)
```


```{r}
#  Predicciones en el conjunto de prueba
pred_class <- predict(fit_knn_class, new_data = test_class_model, type = "class")
pred_prob  <- predict(fit_knn_class, new_data = test_class_model, type = "prob")

resultados_class <- test_class_model %>%
  select(price_cat) %>%
  bind_cols(pred_class, pred_prob)

head(resultados_class)
```

# 5. Utilice los modelos con el conjunto de prueba y determine la eficiencia del algoritmo para predecir y clasificar.

```{r}
# Métricas de clasificación
accuracy_val <- accuracy(resultados_class, truth = price_cat, estimate = .pred_class)
kap_val      <- kap(resultados_class, truth = price_cat, estimate = .pred_class)
prec_val     <- precision(resultados_class, truth = price_cat, estimate = .pred_class, estimator = "macro")
recall_val   <- recall(resultados_class, truth = price_cat, estimate = .pred_class, estimator = "macro")
f1_val       <- f_meas(resultados_class, truth = price_cat, estimate = .pred_class, estimator = "macro")

metricas_clasificacion <- bind_rows(
  accuracy_val,
  kap_val,
  prec_val,
  recall_val,
  f1_val
)

metricas_clasificacion
```

```{r}
# ===== Matriz de confusión =====
matriz_conf <- conf_mat(resultados_class, truth = price_cat, estimate = .pred_class)
matriz_conf
```
```{r}
autoplot(matriz_conf, type = "heatmap")
```

```{r}
# Cantidad de observaciones por clase 
resultados_class %>%
  group_by(price_cat) %>%
  summarise(n = n())
```


El modelo KNN de clasificación fue evaluado con el conjunto de prueba mediante métricas de clasificación multiclase. La métrica principal fue el accuracy, que indica la proporción total de propiedades clasificadas correctamente en las categorías barata, media y cara. Además, se calcularon precisión, recall y F1-score para obtener una evaluación más completa del desempeño del algoritmo.

Los resultados muestran que el modelo alcanzó un accuracy de X, una precisión macro de X, un recall macro de X y un F1-score macro de X. En general, esto indica que el algoritmo tiene una capacidad razonable para clasificar propiedades según su nivel de precio.

A partir de la matriz de confusión se observa en qué clases el modelo acierta más y en cuáles presenta mayores errores. Las confusiones suelen darse entre categorías contiguas, por ejemplo entre propiedades baratas y medias o entre medias y caras, lo cual tiene sentido porque sus características pueden ser similares. En términos generales, el modelo muestra una eficiencia aceptable para clasificar, aunque todavía puede mejorarse mediante ajuste de hiperparámetros y validación cruzada.
